【裁判字號】    94,訴,2420
【裁判日期】    950321
【裁判案由】    公共危險
【裁判全文】
臺灣桃園地方法院刑事判決              94年度訴字第2420號
公  訴  人  臺灣桃園地方法院檢察署檢察官
被      告  乙○○
指定辯護人  本院公設辯護人楊晴翔
上列被告因公共危險案件，經檢察官提起公訴（94年度偵字第
17992號），本院判決如下：
    主  文
乙○○放火燒燬現供人使用之住宅未遂，處有期徒刑參年貳月。
扣案之「好亮麗洗衣精」空罐壹個，及未扣案之打火機壹個均沒
收。
    事  實
一、乙○○於94年10月15日凌晨某時許，在其女友甲○○位於桃
    園縣中壢市○○路186 號8 樓之1 租屋處外，見一男子在上
    址出入，認甲○○已移情別戀，因一時氣憤，乃萌生報復之
    意，明知甲○○上開租屋處，係現供人居住使用之公寓式集
    合住宅，如經放火燃燒，勢必延燒整棟住宅，竟仍基於放火
    燒燬前開住宅之犯意，先於同日11時24分許，持其所有之「
    好亮麗洗衣精」空罐1 個，至桃園縣中壢市○○路○ 段85號
    中油公司青埔加油站，以新臺幣（下同）10元之代價，購買
    盛裝0.4 公升之汽油後，即駕車前往上址，將上揭汽油潑灑
    於甲○○租屋處之大門外側，再以自備之打火機點燃汽油，
    剎時火苗竄起並順勢延燒，乙○○此際見事態嚴重，雖心生
    悔意以徒手滅火，然因雙手遭火燙傷而未果，幸經隔壁之住
    戶戴宏家發覺及時以滅火器撲滅火勢，方未損及該棟住宅之
    主要結構及效用，致未得逞，惟仍燒燬該處大門內側之雜物
    ，且燻黑該片大門內外側之門板、地板、牆面及塑膠桶等物
    ，計造成約10,000元之財物損失。乙○○則於有偵查犯罪職
    權之機關或公務員發覺其為犯人前，駕車趕赴桃園縣警察局
    中壢分局興國派出所自首其放火犯行，進而接受裁判，並經
    警方扣得其所有供本件放火所用之「好亮麗洗衣精」空罐1
    個。
二、案經桃園縣政府警察局龜山分局報告臺灣桃園地方法院檢察
    署檢察官偵查起訴。
    理  由
一、上揭犯罪事實，迭據被告乙○○於警詢、檢察官偵查及本院
    審理時坦承不諱，核與證人甲○○於警詢及檢察官偵查時指
    證之情節相符，並經證人戴宏家於警詢時證述綦詳，且有統
    一發票2 張、現場照片10幀（含影本）、桃園縣政府消防局
    火災原因調查報告書1 份（含火災原因調查報告書摘要、火
    災現場勘查紀錄及原因判斷、火災出動觀察紀錄、桃園縣政
    府消防局火災證物鑑定報告、火災現場平面及物品配置圖、
    火災現場照片16幀）、被告手部傷勢照片2 幀及臺灣桃園看
    守所被告健康檢查表影本1 份在卷可稽，復有「好亮麗洗衣
    精」空罐1 個扣案可證，被告之自白經前開證據補強後，堪
    認與事實相符。是本件事證明確，被告犯行堪以認定，應予
    依法論科。
二、按刑法第173 條第1 項放火燒燬現供人使用住宅罪，必須房
    屋構成之重要部分已經燒燬，如僅房屋內之傢俱、物件燒燬
    ，房屋本身尚未喪失效用之程度時，即不能遽依本條項相繩
    ，最高法院79年度臺上字第2656號判決可資參照。查被告乙○○雖已著手實施放火行為，惟經鄰居戴宏家灌救而滅火，
    僅燒燬甲○○租屋處之雜物，並燻黑該處之大門門板等物，
    該住宅顯未生喪失效用程度之燒燬結果，是核被告所為，係
    犯刑法第173 條第3 項、第1 項之放火燒燬現供人使用之住
    宅未遂罪。至被告雖將上開雜物燒燬，惟按放火燒燬現有人
    使用之住宅罪，其直接被害法益，為一般社會之公共安全，
    雖同時侵害私人之財產法益，但仍以保護社會公安法益為重
    ，況放火行為原含有毀損性質，而放火燒燬現供人使用之住
    宅罪，自係指供人居住房屋之整體而言，應包括墻垣及該住
    宅內所有設備、傢俱、日常生活上之一切用品，故一個放火
    行為，若同時燒燬住宅與該住宅內所有其他物品，無論該其
    他物品為他人或自己所有，與同時燒燬數犯罪客體者之情形
    不同，均不另成立同法第175 條第1 項或同條第2 項之放火
    燒燬住宅以外他人或自己所有物罪（最高法院79年度臺上字
    第1471號判例參照）。故此部分雜物之燒燬已包含於放火燒
    燬現供人使用之住宅未遂罪中，不另成立刑法第175 條第1
    項之放火罪。又被告已著手於放火行為之實施，惟未生燒燬
    住宅之結果，為未遂犯，應依刑法第26條前段之規定減輕其
    刑。再查被告犯罪後，桃園縣政府警察局勤務指揮中心值勤
    員警丙○○隨即接獲報案，惟未告知縱火者姓名，丙○○乃
    將該案轉由中壢分局勤務指揮中心值勤員警吳振國，指示中
    壢派出所值班員警蕭忠明通知巡邏員警丁○○，於案發當日
    之11時58分許趕赴現場處理，並經甲○○告以縱火者為被告
    ，約5 分鐘後丁○○始接獲中壢派出所來電告知被告已自行
    至興國派出所「投案」等情，固據證人丙○○、吳振國、丁○○於本院審理時到庭證述屬實，且有中壢分局中心來案各
    類案件紀錄表及員警工作紀錄簿影本各1 份附卷足憑，然依
    證人丁○○於本院審理中所述，其接獲上述電話時，被告已
    經中壢派出所派員自興國派出所駕車接回所內，而中壢派出
    所至興國派出所之單趟車程約為5 、6 分鐘，依此研判，被
    告至遲於當日11時53分許即已向興國派出所自承放火犯行，
    斯時尚未有偵查犯罪職權之機關或公務員發覺其為犯人，是
    被告上開行為係對於未發覺之犯罪自首，且被告復於事後接
    受本院之審理，已符刑法第62條前段規定自首之要件，應依
    該條規定減輕其刑，並遞減之。爰審酌被告僅因感情不順，
    即於公寓式集合住宅內恣意縱火，雖犯行不遂損害尚輕，惟
    其罔顧他人生命手段凶險，且嚴重危害公共安全，惡性甚重
    ，惟念其犯罪後曾試圖滅火，嗣並坦承犯行，態度良好等一
    切情狀，認公訴人具體求處被告有期徒刑2 年，尚嫌過輕，
    故量處如主文所示之刑，以示懲儆。
三、扣案之「好亮麗洗衣精」空罐1 個，及未查扣之打火機1 個
    ，均為被告所有，供其犯本件犯罪所用之物，此據其於審理
    時供明在卷，且無證據證明前揭未查扣之物品已經滅失，爰
    均依刑法第38條第1 項第2 款之規定宣告沒收之。
據上論斷，應依刑事訴訟法第299 條第1 項前段，刑法第173 條
第3 項、第1 項、第26條前段、第62條前段、第38條第1 項第2
款，判決如主文。
本案經檢察官崔秉君到庭執行職務。
中    華    民    國    95    年    3     月    21    日
                刑事第十一庭  審判長法  官  蔡 榮 澤
                                    法  官  魏 于 傑
                                    法  官  丁 俊 成
以上正本證明與原本無異。
如不服本判決，應於判決送達後10日內向本院提出上訴狀（應附
繕本），上訴於臺灣高等法院。
                                    書記官  簡 慧 瑛
中    華    民    國    95    年    3     月    22    日
附錄本案論罪科刑依據之法條：
刑法第173條：
放火燒燬現供人使用之住宅或現有人所在之建築物、礦坑、火車
、電車或其他供水、陸、空公眾運輸之舟、車、航空機者，處無
期徒刑或七年以上有期徒刑。
失火燒燬前項之物者，處一年以下有期徒刑、拘役或五百元以下
罰金。
第一項之未遂犯罰之。
預備犯第一項之罪者，處一年以下有期徒刑、拘役或三百元以下
罰金。


司法院資訊處製作；財團法人民間司法改革基金會備份。
